臺灣桃園地方法院民事判決　九十二年度訴字第一四八○號
　　原　　　告　丙○○
　　被　　　告　乙○○
　　訴訟代理人　阮祺祥律師
　　被　　　告　甲○○
右當事人間請求損害賠償事件，本院於中華民國九十三年十一月二十五日言詞辯論終
結，判決如左：
    主      文
被告乙○○應給付原告新臺幣肆拾捌萬元及自民國九十一年九月十四日起至清償日，
按年息百分之五計算之利息。
原告其餘之訴駁回。
訴訟費用由被告乙○○負擔二分之一，餘由原告負擔。
本判決第一項得假執行。
原告其餘假執行之聲請駁回。
    事      實
甲、原告方面：
一、聲明：
（一）被告乙○○應將坐落桃園縣龍潭鄉○○○段第二六四之一六四八地號土地及其
      上第三七三九建號，門牌號碼為桃園縣龍潭鄉○○路二一六巷七弄二號之建物
      （下合稱系爭不動產），於桃園縣大溪地政事務所民國八十三年十二月六日以
      買賣為原因所為移轉登記塗銷。
（二）被告甲○○應將系爭不動產於桃園縣大溪地事務所八十九年八月二十五日以買
      賣為原因所為移轉登記塗銷。
（三）被告乙○○應給付原告新臺幣（下同）四十八萬元，及自八十五年一月十八日
      起至清償日止，按年息百分之十八計算之利息。
（四）訴訟費用由被告負擔。
（五）第三項聲明之判決，原告願供擔保，請准宣告假執行。
二、陳述：
（一）系爭不動產原為原告所有，被告乙○○於八十三年九月間，藉機與原告熟識，
      並取得原告家中鑰匙後，竟竊取原告之印章、系爭不動產之所有權狀正本等文
      件，並私自填寫申請印鑑證明書、偽造原告印鑑卡，而於八十三年十二月六日
      擅自將系爭不動產過戶登記予被告乙○○自己名下。經原告發現後，於八十九
      年五月十一日向臺灣桃園地方法院檢察署提出告訴，而於九十一年四月三十日
      偵查終結，原告於九十一年九月五日至大溪鎮地政事務所申請系爭不動產之謄
      本，始發現系爭不動產已於八十九年八月五日，由被告乙○○將之移轉登記與
      被告甲○○名下，而被告甲○○於購屋之初，並未到現場查勘，亦未會知原告
      ，可見被告二人係通謀虛謀辦理系爭不動產之所有權移轉登記，被告乙○○並
      藉此脫產行為以規避法律責任甚明，爰依民法侵權行為及第二百四十四條、第
      七百六十七條之規定，請求被告二人各應塗銷系爭不動產之所有權移轉登記。
（二）又被告乙○○竊取原告之臺灣銀行優惠存款存摺、印章及
      表所示之時間，盜領原告如附表所示之存款金額合計四十八萬元，而此部分金
      額經被告乙○○盜領後，優惠利息即停止，是原告亦損失依年息百分之十八計
      算之利息，爰依民法侵權行為之規定，請求被告乙○○賠償四十八萬元及上開
      利息。縱原告此部分之請求已罹於消滅時效，亦依民法第一百九十七條第二項
      之規定，請求被告乙○○返還不當得利。
（三）綜上所述，爰訴請判決如聲明所示。
三、證據：提出印鑑證明申請書一份、印鑑卡一份、辦理臺灣銀行退伍金之優惠儲蓄
    存款轉期續存手續委託書一份、臺灣銀行取款憑條四份、建物登記謄本三份、土
    地登記謄本二份、土地及建物所有權狀各一份、盜領臺銀優惠存款細目表一紙、
    臺灣桃園地方法院檢察署傳票一張、預定買賣房屋契約書、盜領及詐騙存款本金
    與利息細目表一紙、臺灣桃園地方法院檢察署檢察官九十年度偵續字第一三八號
    起訴書一份、證明一份、臺灣銀行存摺七紙、原告八十三年十月二十日提款紀錄
    表一紙、中華民國國軍退除役官兵俸金支領憑證一紙、郵局存摺六紙、臺灣高等
    法院九十二年度上訴字第三○七九號刑事判決一份、臺灣銀行匯出匯款或折換申
    請書回條一紙（均為影本）。
乙、被告乙○○方面：
一、聲明：原告之訴駁回。
二、陳述：
（一）系爭不動產係於八十三年底，由原告移轉於被告乙○○，且係由原告與被告乙○○偕同至代書事務所辦理，此已經承辦代書即訴外人周素月，於另案刑事偵
      查庭中結證明確，並為刑事判決所採認。嗣被告乙○○再於八十九年間將系爭
      不動產移轉於被告甲○○。且系爭不動產前因訴外人李巧雲及被告乙○○間給
      付票款事件，經鈞院民事執行處於八十七年二月十七日下午三時十三分許將之
      查封，並將封條及查報通知張貼於門首，若被告乙○○果真係侵占系爭不動產
      ，原告豈會不知？再自八十四年起至八十八年止，原告多年未收到系爭不動產
      之稅單，竟未生疑而追查原因，亦與常情不合。退步言之，縱原告之主張為真
      實，惟其係於八十九年四月二十八日提起本件告訴，且於警訊筆錄時自陳於八
      十八年初得知被告乙○○要將系爭土地及房屋賣掉，而其遲至九十一年九月九
      日始提本件訴訟請求，依侵權行為主張，顯已逾二年之時效。
（二）原告主張被告乙○○如附表所示盜領其存款之數次提款情事，均係由原告委託
      被告乙○○辦理，所提出之金額亦均交付予原告，此由原告所提示之取款單影
      本背面有被告乙○○之簽名可知，蓋被告乙○○若企圖盜領存款，豈會將自己
      姓名，載書於取款單背面之理？再原告郵局之存款均用於日常生活開銷，而原
      告於八十四、五年間曾託人帶錢回大陸予其妹妹，顯係來自被告乙○○代原告
      向臺灣銀行領取之款項，足證被告乙○○此部分所領取之金錢均已交付原告，
      否則原告無錢託人帶回大陸。又原告於八十七年一月十七日親自至臺灣銀行辦
      理「續存續借」手續，則原告對臺灣銀行之存簿有質押借款之情應已知悉，然
      並未適時提出告訴為其他求償動作，顯見被告乙○○並無盜領之事。另原告在
      同袍儲蓄會及龍潭中興郵局存款之紀錄卡（代印鑑卡）、印鑑卡上之印文與臺
      灣銀行存款之印文相同，顯屬同一印章所蓋，而原告於八十四年至八十五年間
      ，均曾向上開郵局及同袍儲蓄會辦理存提款，故被告乙○○未竊取原告之存摺
      及印章。退一步言，縱原告之主張為真，惟核其時間分別為八十四年七月六日
      、八十四年九月四日、八十四年九月十四日、八十五年一月十七日，距今至少
      已七年以上，依民法第一百九十七條第一項、第一百二十六條之規定，其請求
      權均已罹於時效，被告自得拒絕給付。
三、證據：提出不動產買賣契約書一份、不動產買賣要約承諾書一份、代理標購保證
    金收據一紙、本票二紙、支票二紙、平鎮分局中興派出所偵訊筆錄一份、本院刑
    事庭九十一年度訴字第一一四九號九十二年六月六日訊問筆錄五紙、國防部主計
    局同袍儲蓄會函一份（均為影本）。並聲請調取原告留存於國防部主計局同袍儲
    蓄會印鑑卡、留存於龍潭四支郵局之印鑑卡及聲請傳訊證人傅阿世、沈發源。
丙、甲○○部分：
一、聲明：原告之訴駁回。
二、陳述：系爭不動產係被告甲○○委託通懋法律代書事務所買受，惟該事務所嗣後
    即結束營業，被告甲○○買受系爭不動產係出於當事人真意，並非通謀虛偽意思
    表示之意，且在買受後有去系爭不動產處看過一次，原告還讓被告甲○○拍照。
三、證據：提出地價稅繳款書影本四紙。
丁、本院依職權函查系爭土地及房屋歷次申請移轉登記之資料、被告林國龍所簽發二
    紙支票之兌領情形、系爭房屋課稅現值，有桃園縣大溪地政事務所九十三年一月
    二十日溪地登字第○九三○○○○四一四號覆函、合作金庫銀行龍潭分行九十三
    年二月二十七日合金龍存字第○九三○○○一一一一號覆函、桃園縣政府九十三
    年三月四日府稅溪字第○九三○○四○五六六號覆函在卷。
    理    由
壹、程序方面：
一、按訴狀送達後，原告不得將原訴變更或追加他訴。但不甚礙被告之防禦及訴訟之
    終結者，不在此限，民事訴訟法第二百五十五條第一項第七款定有明文。經查，
    本件原告起訴時，被告初僅乙○○一人，嗣於訴訟進行中，始於九十二年九月二
    十四日向本院具狀聲請追加被告甲○○，本院審酌本件係由本院刑事庭於九十二
    年八月二十一日始移送前來，距原告追加被告甲○○之期間僅約一個月，是其所
    為訴之追加，顯不甚礙被告之防禦及訴訟之終結，則依上揭法律規定，自應准許
    。
二、再按訴狀送達後，原告不得將原訴變更或追加他訴。但請求之基礎事實同一者、
    擴張或減縮應受判決事項之聲明者，不在此限，民事訴訟法第二百五十五條第一
    項第二款、第三款定有明文。經查，本件原告起訴時，訴之聲明請求被告乙○○
    賠償之金額部分，初為被告乙○○應給付原告二百七十七萬三千七百五十元，及
    自起訴狀繕本送達翌日起至清償日止，按年息百分之二點一五計算之利息；嗣於
    訴狀繕本送達被告乙○○後，原告就此部分不變更其訴訟標的而擴張其聲明之金
    額為被告乙○○應給付原告三百六十九萬四千二百四十元，及起訴狀繕本送達被
    告乙○○之翌日起至清償日止，按法定利率即年息百分之五計算之利息（利息擴
    張之部分，見本院九十三年四月十三日言詞辯論筆錄）；後原告又未變更其訴訟
    標的，而減縮其訴之聲明為如事實欄中所載之聲明第三項所示，是原告此部分所
    為訴之變更，顯屬先擴張後減縮應受判決事項之聲明。另關於系爭不動產之部分
    ，原告訴之聲明原除請求被告塗銷所有權移轉登記外，並請求被告應返還系爭不
    動產予原告，其訴訟標的則為民法侵權行為及第二百四十四條規定之法律關係，
    惟嗣後減縮其聲明為僅請求被告塗銷所有權移轉登記如事實欄中其聲明第一項、
    第二項所示，訴訟標的則追加民法第七百六十七條物上請求權，核原告此部分所
    為訴之變更，就不再請求返還系爭不動產之部分，屬減縮應受判決事項之聲明；
    就追加民法第七百六十七條為請求之部分，則係本於同一基礎事實。是揆諸上揭
    法律規定，原告所為上開各項訴之變更，均應予准許。
貳、實體方面：
一、本件原告起訴主張，被告乙○○於八十三年九月間，竊取原告之印章、系爭不動
    產之所有權狀正本等文件，並私自填寫申請印鑑證明書、偽造原告印鑑卡，而於
    八十三年十二月六日擅自將原為原告所有之系爭不動產過戶登記予被告乙○○自
    己名下。而原告於八十九年五月十一日向臺灣桃園地方法院檢察署提出被告乙○○侵占之告訴，再於九十一年九月五日至大溪鎮地政事務所申請系爭不動產之謄
    本，始發現系爭不動產已於八十九年八月五日，由被告乙○○通謀虛偽將之移轉
    登記與被告甲○○名下，原告得依民法侵權行為及第二百四十四條、第七百六十
    七條之規定，請求被告二人各應塗銷系爭不動產之所有權移轉登記。又被告乙○○竊取原告之存摺、印章及
    所示之優惠存款合計四十八萬元，此金額原告原有年息百分之十八計算之利息收
    入，惟自被盜領後亦損失此部分之利息收入，原告自得依民法侵權行為之規定，
    請求被告乙○○賠償原告四十八萬元及上開利息。縱原告此部分之請求已罹於消
    滅時效，亦依民法第一百九十七條第二項之規定，請求被告乙○○返還不當得利
    。綜上所述，爰訴請判決如聲明所示等語。
    被告乙○○以：系爭不動產係於八十三年底，由原告移轉於被告乙○○，且係由
    原告與被告乙○○偕同至代書事務所辦理，嗣被告乙○○再於八十九年間將系爭
    不動產移轉於被告甲○○。且系爭不動產前因訴外人李巧雲及被告乙○○間給付
    票款事件，經鈞院民事執行處於八十七年二月十七日下午三時十三分許將之查封
    ，原告不可能不知道。再原告多年未收到系爭不動產之稅單，而未生疑，亦與常
    情不合。且縱原告之主張為真實，惟其係於八十九年四月二十八日提起本件告訴
    ，且於警訊筆錄時自陳於八十八年初得知被告乙○○要將系爭不動產出賣，而其
    遲至九十一年九月九日始提本件訴訟，顯已逾侵權行為請求權之二年時效。另原
    告所指如附表所示提款情事，均係由原告委託被告乙○○辦理，所提出之金額亦
    均交付原告，此由原告所提示之取款單影本背面有被告乙○○之簽名可知。再原
    告郵局之存款均用於日常生活開銷，而原告於八十四、五年間曾託人帶錢回大陸
    予其妹，顯係來自被告乙○○代原告向臺灣銀行領取之款項。又原告於八十七年
    一月十七日親自至臺灣銀行辦理「續存續借」手續，則原告對臺灣銀行之存簿有
    質押借款之情應已知悉，顯見被告乙○○並無盜領之事。另原告在同袍儲蓄會及
    龍潭中興郵局存款之紀錄卡（代印鑑卡）、印鑑卡上之印文與臺灣銀行存款之印
    文相同，顯屬同一印章所蓋，而原告於八十四年至八十五年間，均曾向上開郵局
    及同袍儲蓄會辦理存提款，故被告乙○○未竊取原告之存摺及印章。且縱原告之
    主張為真，惟核其發生時間距今至少已七年以上，依民法第一百九十七條第一項
    、第一百二十六條之規定，其請求權均已罹於時效，被告自得拒絕給付等語，資
    為抗辯。
    被告甲○○則以：被告甲○○買受系爭不動產係出於當事人真意，並非通謀虛偽
    意思表示，且在買受後有去過系爭不動產處一次，原告還讓被告甲○○拍照等語
    置辯。
三、按當事人主張有利於己之事實者，就其事實有舉證之責任，民事訴訟法第二百七
    十七條前段定有明文。本件原告所主張被告乙○○竊取原告之印章、系爭不動產
    之所有權狀正本等文件，而於八十三年十二月六日擅自將系爭不動產過戶登記予
    被告乙○○自己名下，再於八十九年八月五日，通謀虛偽將之移轉登記與被告甲○○名下之事實，僅據提出建物登記謄本三份、土地登記謄本二份、土地及建物
    所有權狀一份、預定買賣房屋契約書一份為證，惟依上開謄本、所有權狀及契約
    所載，僅足證明原告係系爭不動產之原所有權人，嗣後有移轉登記予被告乙○○
    及被告乙○○有再將之移轉登記予被告甲○○之事實，惟就被告乙○○是否係竊
    取原告之前揭物品以擅自移轉系爭不動產之所有權及與被告甲○○通謀虛偽再為
    移轉登記等情事，其證明力則尚有未足。且查，原告固曾就此部分其主張之事實
    ，向臺灣桃園地方法院檢察署提出被告乙○○偽造文書罪之告訴，並經臺灣桃園
    地方法院檢察署檢察官以九十年度偵緝字第一三八號提起公訴，惟經本院刑事庭
    以九十一年度訴字第一一四九號及臺灣高等法院以九十二年度上訴字第三○七九
    號詳加調查審理後，依原告之印鑑登記證明申請書影本及印鑑卡，經上開檢察官
    及變更，須當事人親自辦理，此業據證人即桃園縣龍潭戶政事務所承辦人員楊鴻
    志於本院刑事庭審理時到庭結證屬實，且觀諸八十三年十一月四日原告之印鑑登
    記證明申請書影本及印鑑卡正反面影本，可知當日係為辦理印鑑登記及核發三份
    印鑑證明，聲請人則係原告，是縱非原告本人辦理所填寫，但因須本人到場，則
    本件印鑑登記證明申請書等，當不排除為原告授權為之；況證人熊全生於上開刑
    事案件偵查中亦結證供稱：「在八十三年間，當時丙○○想回大陸定居，所以要
    將房子賣給乙○○。」，「（為何丙○○仍住該處？）他們二人本來關係良好。
    」等語，足見原告所稱伊並未到戶政事務所辦理印鑑證明之詞顯與事實不符。又
    證人即代書周素月於偵查中證稱：桃園縣龍潭鄉○○路二一六巷七弄二號之房地
    由原告移轉被告乙○○之登記係伊所辦理，時間已不太記得，是原告、被告乙○○一起到伊事務所請伊幫他們辦理過戶，當時是他們來事務所將辦過戶資料交予
    伊，原告有明確表示要過戶給被告乙○○，但未說明原因等語。證人既已明確指
    出原告與被告乙○○曾委託伊辦理系爭不動產移轉事宜，自不能僅以時間久遠及
    無委託書即遽認證人證詞不可採，是堪認原告應有與被告乙○○一同至代書事務
    所辦理系爭不動產之移轉事宜。再系爭不動產曾因債權人即訴外人李巧雲及債務
    人即被告乙○○間給付票款事件，經本院民事執行處於八十七年二月十七日下午
    三時十三分許查封，並將封條及查報通知張貼於門首，有查封筆錄附於本院八十
    六年度執字第一一一二三號卷，是原告理應知悉系爭不動產業遭查封，此既已嚴
    重侵害原告之財產，依常理應追查何以遭查封，惟原告並未追究，遲至二年三個
    月後之八十九年五月十二日方提出本件刑事告訴，顯與常情不符。另房屋稅以附
    著於土地之房屋為課徵對象，已規定地價之土地應課徵地價稅，此觀諸房屋稅條
    例第三條、土地稅法第十四條規定自明。原告自八十四年起至八十八年止，均未
    收到房屋稅單及地價稅單，竟未生疑，未進而追查原因，此亦與常情不合等為其
    理由，而認原告已同意將系爭不動產移轉登記予被告乙○○，是被告乙○○並無
    行使偽造私文書、使公務員登載不實及詐欺犯行無誤，有臺灣高法院九十二年度
    上訴字第三○七九號刑事判決書乙份附卷可稽。此刑事判決認定之理由及所依據
    之證據，已堪稱妥適，本院自無庸重覆加以調查，而得引為證據資料。是綜上所
    述，系爭不動產係先由原告合意以買賣為原因而移轉登記予被告乙○○名下之事
    實，已堪認定；則被告乙○○嗣再將系爭不動產以買賣為原因而移轉登記予被告
    甲○○名下，自屬合法之權利行使，而無何侵害原告權利可言，況原告所主張被
    告甲○○於購屋之初，並未到現場查勘，亦未知會原告等情，已為被告甲○○所
    否認，原告復未能舉證證明被告二人有何通謀虛偽表示之事實，則其此部分之主
    張，仍無足採。末查，原告就被告二人所為移轉登記系爭不動產之行為，有何損
    害其權利之部分，亦未能舉證以實其說，且被告甲○○係向被告乙○○買受系爭
    不動產，有不動產買賣契約書一份、不動產買賣要約承諾書一份、代理標購保證
    金收據一紙、本票二紙、支票二紙附卷可稽，並有桃園縣大溪地政事務所九十三
    年一月二十日溪地登字第○九三○○○○四一四號函附系爭不動產歷次申請移轉
    登記之全部資料在卷可考，另被告甲○○用以支付一部價金之支票亦經提示領款
    ，有合作金庫銀行龍潭分行九十三年二月二十七日合金龍存字第○九三○○○一
    一一號函附支票二紙正反面影本附卷足憑，是顯見被告二人間買賣系爭不動產係
    屬有償行為甚明，而原告對被告乙○○雖有金錢債權（詳如後述）存在，惟原告
    並未能證明被告乙○○為此有償行為係有害於原告之債權，復不能證明受益人即
    被告甲○○於受移轉登記時亦知其情事，則原告主張得撤銷被告二人間之移轉登
    記行為，亦委無足採。
四、按因故意或過失，不法侵害他人之權利者，負損害賠償責任。故意以背於善良風
    俗之方法，加損害於他人者亦同，民法第一百八十四條第一項定有明文。本件原
    告既不能證明被告二人有何侵害其權利之行為，即不能認其主張合於上開法律規
    定之要件，原告自不得對被告二人主張其有侵權行為損害賠償請求權。再按債務
    人所為之無償行為，有害及債權者，債權人得聲請法院撤銷之。債務人所為之有
    償行為，於行為時明知有損害於債權人之權利者，以受益人於受益時亦知其情事
    者為限，債權人得聲請法院撤銷之，民法第二百四十四條第一項、第二項定有明
    文。本件被告二人買賣系爭不動產係屬有償行為，而原告復不能證明被告乙○○
    為此有償行為係有害於原告之債權及被告甲○○於受移轉登記時亦知其情事，則
    原告主張撤銷被告二人間之移轉登記行為，亦與上開法律規定之要件不合。再按
    所有人對於無權占有或侵奪其所有物者，得請求返還之。對於妨害其所有權者，
    得請求除去之。有妨害其所有權之虞者，得請求防止之。民法第七百六十七條固
    有明文。惟原告將本件系爭不動產移轉登記予被告乙○○及嗣後被告乙○○將之
    移轉登記予被告甲○○，均為合法有效，前已認定，則原告已非系爭不動產之所
    有權人，則其對被告二人行使物上請求權，仍與上開法律規定之要件不合。
五、原告另主張被告乙○○竊取原告之臺灣銀行優惠存款存摺、印章及
    於如附表所示之時間，盜領原告如附表所示之存款金額合計四十八萬元之事實，
    業據提出辦理臺灣銀行退伍金之優惠儲蓄存款轉期續存手續委託書一份、臺灣銀
    行取款憑條四份、臺灣銀行存摺七紙、原告八十三年十月二十日提款紀錄表一紙
    為證。被告乙○○雖加以否認，並以前開情詞置辯。惟查，被告乙○○並不否認
    有於附表所時間，提領原告如附表所示之存款金額，有存款憑條四紙在卷可稽。
    且被告乙○○亦於上開刑事案件中自承其曾於八十五年一月十七日代原告辦理前
    揭優惠定期存款轉期續存之情，並有表示代理丙○○辦理前揭優惠存款轉期續存
    手續之委託書（兼切結書）影本、存款憑條影本三紙、轉帳收入傳票影本一紙、
    綜合存款活儲（存）定儲（存）支出傳票影本一紙、綜合存款定儲（存）開戶收
    入傳票影本一紙、取款憑條影本二紙在上開刑事卷內可佐，此有前述臺灣高等法
    院九十二年度上訴字第三○七九號刑事判決乙份在卷足憑。而原告分別於郵局有
    郵政存簿儲金存款，於國防部主計局同袍儲蓄會有存款，及於台灣銀行桃園分行
    有退伍金優惠儲蓄存款（即本件優惠存款），證人即台灣銀行桃園分行承辦人員
    梁家齊於上開刑事案件審理時到庭證稱：本件優惠存款利息為年息百分之十八。
    另依上開刑事卷內國防部主計局同袍儲蓄會九十一年十一月五日（九一）拓招字
    第一Ｏ五Ｏ號函附件所示：原告八十四年五月二日至八十五年五月二日存款六萬
    元，利息為六千六百三十八元；八十五年五月二日至八十六年五月二日存款六萬
    元，利息為六千零四十七元，可知年息為百分之十一餘及百分之十餘。而郵局儲
    金簿存款一般均低於銀行定存利息，則應以本件優惠存款之百分之十八年息為最
    高，參諸原告係一退伍榮民，除退休俸及存款利息外並無固定收入，其用款應以
    提領利息最低之郵局存款為最先順序，國防部主計局同袍儲蓄會之存款為次順序
    ，最後才是本件年息百分之十八之優惠存款，但於本件被告乙○○於八十四年七
    月六日第一次領取原告前揭優惠存款時，原告於郵局之存款為十三萬八千零三十
    一元，至八十四年七月十四日方領取十萬元，有原告於九十一年九月二十七日提
    出之郵政儲簿儲金儲金簿存提款明細在上開刑事卷內可稽，且如上所述，原告於
    前揭主計局同袍儲蓄會定期存款亦有六萬元，原告不選擇提領利息較低之郵局及
    主計局存款，竟選擇質借利息最高之本件優惠存款，此顯與與常情不符。再依證
    人即台灣銀行桃園分行承辦人員劉招蓮於上開刑事案件偵查中證稱：原告係於八
    十八年十二月二十八日返還二十九萬元後才沒有再質借等語，惟觀諸刑事卷內原
    告郵局存款明細，自八十五年十二月七日起至八十八年十二月二十一日止，最少
    存款是十三萬九千二百二十五元，最多存款是四十三萬八千八百七十六元，原告
    竟未以郵局存款來清償本件優惠存款之質借，以獲取較多利息，此亦與常情不合
    ，亦經前開臺灣高法院刑事判決中認定綦詳。顯見被告乙○○所辯稱原告同意其
    領錢且係交付原告用以贈與原告在大陸地區之親友乙節，委無足採。又證人即台
    灣銀行桃園分行承辦人員梁家齊於上開刑事案件偵查中雖證稱：原告八十七年優
    惠存款轉期續存之手續係伊承辦，並未看到授權書，所以應該是原告親自辦理等
    語，惟縱令證人梁家齊於刑事案件中所證屬實，亦有可能是原告辦理轉期存款時
    ，因年老視力退化，未注意存摺內之存款餘額，致未發覺存款遭人盜領。尚不能
    僅因八十七年一月十七之轉期續存手續係原告辦理，即推論原告顯然同意被告代
    為領取存款，是被告乙○○此部分所辯，仍無足採。
六、綜上所述，被告乙○○於附表所示時間，有盜領原告如附表所示之存款金額之事
    實，已堪認定。而按因故意或過失，不法侵害他人之權利者，負損害賠償責任，
    民法第一百八十四條第一項前段定有明文。本件被告乙○○既有盜領原告如附表
    所示總計四十八萬元之存款，則原告依上開法律規定，請求被告乙○○賠償，固
    屬有據，惟按因侵權行為所生之損害賠償請求權，自請求權人知有損害及賠償義
    務人時起，二年間不行使而消滅。自有侵權行為時起，逾十年者亦同。民法第一
    百九十七條第一項亦有明文。經查，原告係於八十八年年底，欲提領存款，始發
    覺前揭定期存款被盜領，而其又係於八十九年五月十二日即提出上開刑事案件之
    告訴，此亦為上開刑事判決所認定無誤，則顯見被告至遲於八十九年五月十二日
    提出告訴止，即已知悉被告乙○○有此盜領事實，則迄本件起訴時即九十一年九
    月九日止，原告對被告乙○○之侵權行為損害賠償請求權已罹於二年之消滅時效
    ，則被告乙○○抗辯稱其得拒絕給付，固屬有據。
七、惟按損害賠償之義務人，因侵權行為受利益，致被害人受損害者，於前項時效完
    成後，仍應依關於不當得利之規定，返還其所受之利益於被害人；無法律上之原
    因而受利益，致他人受損害者，應返還其利益，民法第一百九十七條第二項、第
    一百七十九條前段亦有明文。本件被告乙○○盜領原告上開存款而受有取得四十
    八萬元之利益，並致原告受有損害，則原告對被告乙○○之侵權行為損害賠償請
    求權雖已罹於消滅時效，然依上開法律規定，原告自得另依民法第一百七十九條
    第二項及第一百七十九條前段不當得利之法律關係，請求被告乙○○返還其所得
    利益。而查，被告乙○○領取原告之上開存款，係無法律上原因，並致原告受有
    存款金錢減少之損害，且其間有直接因果關係，尚無疑義，是原告請求被告乙○○應返還其四十八萬元之部分，尚屬有據。再按不當得利之受領人，除返還其所
    受之利益外，如本於該利益更有所取得者，並應返還，民法第一百八十一條前段
    已有明文。本件原告固因被告乙○○盜領上開存款而受有不能收取該部分年息百
    分之十八計算之利息之損害，惟被告乙○○僅受有取得四十八萬元之利益，並未
    因此利益更受有年息百分之十八計算之利息，是原告併請求被告乙○○應給付自
    八十五年一月十八日起至清償日止，按年息百分之十八計算之利息，則嫌無據。
    末按給付無確定期限者，債務人於債權人得請求給付時，經其催告而未為給付，
    自受催告時起，負遲延責任。其經債權人起訴而送達訴狀，或依督促程序送達支
    付命令，或為其他相類之行為者，與催告有同一之效力；遲延之債務，以支付金
    錢為標的者，債權人得請求依法定利率計算之遲延利息；應付利息之債務，其利
    率未經約定，亦無法律可據者，週年利率為百分之五，民法第二百二十九條第二
    項、第二百三十三條第一項前段、第二百零三條分別定有明文。本件係屬返還不
    當得利之債，自屬無確定期限者，又係以支付金錢為標的，則依上揭法律規定，
    原告就被告應給付之金額部分，所併請求自起訴狀繕本送達翌日即九十一年九月
    十四日起至清償日止，按法定利率即週年利率百分之五計算之利息，方屬有據。
八、從而，原告依民法不當得利所規定之法律關係，請求被告乙○○應給付原告四十
    八萬元及自起訴狀繕本送達翌日即九十一年九月十四日起至清償日止，按年息百
    分之五計算之利息，為有理由，應予准許，其逾此範圍之請求，則為無理由，應
    予駁回。
九、本件事證已臻明確，兩造其餘攻擊防禦方法及舉證，核於判決之基礎及結果無影
    響，無庸一一論列，附此敘明。
十、本判決第一項所命給付之金額未逾五十萬元，依民事訴訟法第三百八十九條第一
    項第五款規定，應依職權宣告假執行，此部分原告雖陳明願供擔保請求宣告假執
    行，惟僅係促請本院為上開宣告假執行職權之發動；至其餘原告之訴經駁回之部
    分，其假執行之聲請已失所附麗，應併駁回之。
據上論結，本件原告之訴為一部有理由，一部無理由，依民事訴訟法第七十九條、第
三百八十九條第一項第五款，判決如主文。
中　　　華　　　民　　　國　　九十三　　年　　十一　　月  　　三十  　　日
                                臺灣桃園地方法院民事第二庭
                                    法      官  張震武
右為正本係照原本作成
如對本判決上訴，須於判決送達後廿日內向本院提出上訴狀
中　　　華　　　民　　　國　　九十三　　年　　十二　　月     　二　 　　日
                                    法院書記官  惠  莊
附表：
┌──┬───────────┬───────────┬────────┐
│編號│日  期（民國）        │盜領金額（新臺幣）    │備    註        │
├──┼───────────┼───────────┼────────┤
│一  │八十四年七月六日      │二十萬元              │被告乙○○係盜領│
├──┼───────────┼───────────┤原告在臺灣銀行之│
│二  │八十四年九月四日      │十萬元                │優惠存款        │
├──┼───────────┼───────────┤                │
│三  │八十四年九月十四日    │十萬元                │                │
├──┼───────────┼───────────┤                │
│四  │八十五年一月十七日    │八萬元                │                │
├──┴───────────┴───────────┴────────┤
│合計盜領金額：四十八萬元                                              │
└───────────────────────────────────┘
